【裁判字號】    97,消債更,1933
【裁判日期】    980414
【裁判案由】    更生事件
【裁判全文】
臺灣板橋地方法院民事裁定
聲  請  人  甲○○
上列當事人因消費者債務清理事件聲請更生，本院裁定如下：
    主  文
聲請駁回。
聲請費用由聲請人負擔。
    理  由
一、按債務人與金融機構協商成立者，不得聲請更生或清算，但
    因不可歸責於己之事由，致履行顯有重大困難者，不在此限
    ；本條例施行前，債務人依金融主管機關協調成立之中華民
    國銀行公會會員辦理消費金融案件無擔保債務協商機制與金
    融機構成立之協商，準用前項之規定，消費者債務清理條例
    （下稱本條例）第151 條第5 項、第6 項分別定有明文。次
    按更生之聲請有下列情形之一者，應駁回之：一、債務人曾
    依本條例或破產法之規定而受刑之宣告；二、債務人曾經法
    院認可和解、更生或調協，因可歸責於己之事由，致未履行
    其條件；三、債務人經法院通知，無正當理由而不到場，或
    到場而不為真實之陳述，或拒絕提出關係文件或為財產變動
    狀況之報告，本條例第46條亦定有明文。又聲請更生或清算
    不合程式或不備其他要件者，法院應以裁定駁回之，但其情
    形可以補正者，法院應定期間先命補正，復為本條例第8 條
    所明定。
二、本件聲請人向本院聲請更生，其主張略以：前於民國97年8
    月15日已依金融主管機關協調成立之中華民國銀行公會會員
    辦理消費金融案件無擔保債務協商機制，與最大債權金融機
    構美商花旗銀行達成協商，其協議還款金額為每月新臺幣（
    下同）15,133元，然因腰錐長軟骨刺，暫時無法工作，所以
    協商成立期間已沒有收入，以致聲請人毀諾，是聲請人有不
    可歸責於己致履行顯有重大困難之情事。為此，爰依法聲請
    裁定准許更生云云。
三、本院查：
  (一)聲請人具狀聲請更生，雖同時提出財政部臺灣省北區國稅局
    財產歸屬資料清單、前置協商無擔保債務還款分配表暨表決
    結果等到院，惟聲請人所檢附上開資料，經核其內容仍未齊
    備，有命補正之必要，並業經本院於 98年1月22日裁定命聲
    請人應予補正，且該裁定已於98年2月9日合法送達，有本院
    上開裁定及送達證書在卷可稽。而聲請人雖於 98年2月26日
    以補正狀為補正，然綜觀其補正之內容，聲請人僅補正戶籍
    謄本、95及96年度綜合所得稅各類所得資料清單，至於其它
    相關證明文件仍有所欠缺，如聲請前 2年內收入之數額、原
    因及種類、債權人清冊、財團法人金融聯合徵信中心當事人
    綜合信用報告書、有何不可歸責於己之事由，致履行顯有重
    大困難之證明文件等，且迄今猶未為之，其聲請難謂合法。
  (二)又依聲請人所述，其於協商時即無收入，此乃於協商成立當
    時所已知悉之事實，聲請人對其經濟狀況、家庭收支情形應
    知之綦詳，理應於協商時評估可否履行協商條件之情事，聲
    請人當時盱衡其經濟狀況，猶簽署協商協議書，同意最大債
    權銀行銀行之無擔保債務還款計劃，縱因收入扣除支出後不
    敷償還，亦屬聲請人於協商時可得預見，自不得再以銀行不
    顧伊之實際狀況，片面擬定還款，伊不得已接受協商條件等
    語辯解。換言之，聲請人於協商時既已明知其收入數額，以
    及將來可能支出之用途，仍同意承諾原協商條件，當非無充
    分考量籌措資金來源之規劃，自不得再以同一原因反覆爭執
    ，故上開事由並非出於非己身所能控制之自然力或其他人為
    事由，具有猝然性而不能預知者。
四、從而，承前所述，本件聲請人既未依本院上開裁定之內容予
    以補正，且堪認有未依消費者債務清理條例第46條規定，據
    實陳述並提出關係文件之情事，復經本院審酌後亦堪認並無
    所稱「履行顯有重大困難」情事發生，則其聲請本件更生，
    揆諸首開說明，自不應准許。
五、另聲請人既有固定收入之履行能力，且現銀行公會已就曾經
    參加95年度債務協商毀諾之債務人提供「個別協商一致性方
    案」使能再進行協商。故聲請人倘認原協商條件過苛，尚非
    不得與其債權人中國信託商業銀行等銀行，再次進行解決債
    務之商談，亦得經由個別債權銀行協商程序以求適當之履債
    方式，併予指明。
六、爰依消費者債務清理條例第 151條第6項、第5項、第46條、
    第8條，裁定如主文。
中    華    民    國    98    年    4     月    14    日
                  民事第二庭    法  官  張谷輔
上為正本係照原本作成
如不服本裁定，應於裁定送達後10日內，以書狀向本院提出抗告
，並繳納抗告費新臺幣1 千元。
中    華    民    國    98    年    4     月    14    日
                                書記官  郭群裕


司法院資訊處製作；財團法人民間司法改革基金會備份。
